【裁判字號】    90,交易,559
【裁判日期】    901017
【裁判案由】    過失傷害
【裁判全文】
臺灣臺中地方法院刑事判決                          九十年度交易字第五五九號
    公  訴  人  臺灣台中地方法院檢察署檢察官
    被      告  乙○○
右列被告因業務過失傷害案件，經檢察官提起公訴（九十年度偵字第一二四七七號）
，本院判決如左：
    主  文
乙○○從事業務之人，因業務上之過失傷害人，處有期徒刑參月，如易科罰金，以
佰元折算壹日。
    事  實
一、乙○○為領有職業小型車駕駛執照之營業用小客車司機，係以從事駕駛為業務之
    人。於民國八十九年十二月九日下午六時許，駕駛車牌號碼Ｎ七─八九三號營業
    用小客車，沿台中市○區○○路由北往南方向行駛，途經時速限制為四十公里之
    崇德路與梅亭街口欲迴車至對向車道時，本應看清有無來往車輛，始得迴轉，以
    防止危險之發生，而依當時天候晴天、暮光、路面乾燥、無缺陷、無障礙物、視
    距良好之情形下，並無不能注意之情事，詎竟疏未注意及此，全然未發覺對向車
    道有由甲○○所騎乘，亦疏未注意依規速限行車，而以約五、六十公里時速超速
    進入前揭交岔路口直行之車牌號碼ＴＰ七─三一三號重型機車，即貿然迴轉，致
    營業用小客車右前方撞及甲○○所騎乘機車左後側，造成甲○○人車倒地後受有
    頭部外傷併頭暈、兩膝挫傷併左側後十字韌帶斷裂及外側半月板破裂、下背部挫
    傷等傷害。乙○○於肇事後，犯罪偵查機關未發覺前打電話報警，自首而接受裁
    判。
二、案經甲○○及其母郭秀桃訴由臺灣臺中地方法檢察署檢察官偵查起訴。
    理  由
一、訊據被告乙○○對於領有職業小型車駕駛執照擔任營業用小客車司機，在右揭時
    地駕駛營業用小客車與騎乘機車之告訴人甲○○發生車禍之事實，固不否認，核
    與告訴人甲○○之指述情節除車禍發生原因外大致相符，並有道路交通事故調查
    報告表、警繪肇事現場草圖影本各一紙、現場暨車損照片三幀在卷可資佐證。而
    告訴人甲○○因本件車禍受有如事實欄所示之傷害，亦有財團法人中國醫藥學院
    附設醫院診斷證明書影本二紙在卷可憑。被告雖矢口否認有何過失傷害犯行，辯
    稱：伊迴轉前有注意各方來車，迴轉即將完成時，告訴人甲○○始快速騎機車衝
    過來，根本無法注意云云。惟查：按汽車迴車前，應暫停並顯示左轉燈光或手勢
    ，看清有無來往車輛，並注意行人通過，始得迴轉；行車速度依標誌之規定，道
    路交通安全規則第一百零六條第五款、九十三條第一項分別定有明文。被告及告
    訴人甲○○分別為領有駕駛執照之車輛駕駛人，前開交通規則為其等所應注意，
    而依肇事當時天候晴天、暮光、路面乾燥、無缺陷、無障礙物、視距良好 (有右
    開道路交通調查報告表為證)之情形下，殊無不能注意之情事。惟車禍當時被告
    係駕駛營業用小客車，由北往南方向沿台中市○區○○路行駛至該路與梅亭街口
    欲迴車至對向車道，告訴人甲○○則係騎乘機車在對向車道直行進入交岔路口，
    被告所駕駛之營業用小客車係右前方與告訴人甲○○所騎乘機車左後側發生碰撞
    之事實，分據被告、告訴人甲○○陳明，並有前開道路交通調查報告表可查；又
    被告在發生碰撞前全然未發覺告訴人甲○○所騎乘機車之事實，亦據被告於本院
    九十年十月三日審理時供明，而騎乘機車之告訴人甲○○不可能憑空出現，被告
    在發生碰撞前竟全然未發覺告訴人甲○○所騎乘之機車，被告在迴轉前顯未看清
    往來車輛。因此，本件車禍之發生，應係被告駕駛營業用小客車欲迴車時，疏未
    看清有無來往車輛，以致全然未發覺告訴人甲○○所騎乘直行進入路口之機車，
    即貿然迴轉，致營業用小客車右前方撞及告訴人甲○○所騎乘機車左後側，應堪
    認定，被告就本件事故之發生應有過失，且被告之過失行為與告訴人甲○○所受
    之傷害間顯有相當因果關係。至於告訴人甲○○騎乘機車時，在無不能注意之情
    形下，雖亦應依規定速限行車，而本件肇事路段之時速限制為四十公里 (依右開
    道路交通調查報告表所載)，但告訴人甲○○車禍當時之車速約五、六十公里，
    業據告訴人甲○○於警員到場理時陳述明確，有警繪肇事現場草圖影本之當事人
    陳述欄可稽，是告訴人甲○○就本件事故之發生，自亦超速行車之疏失，然未能
    因此解免被告刑責。因而事證明確，被告所辯，應係卸責之詞，無足採信，被告
    犯行堪以認定，應予依法論科。
二、被告為領有職業小型車駕駛執照之營業用小客車司機，為從事駕駛業務之人，其
    因業務上駕駛之過失肇致車禍，使告訴人甲○○受傷，核其所為，係犯刑法第二
    百八十四條第二項前段之業務過失傷害罪。被告於肇事後，犯罪偵查機關未發覺
    前，打電話報警，有前開道路交通事故調查報告表之報案人欄可稽，雖被告否認
    有過失，但因行為是否構成犯罪，乃因法院加以認定，並非憑行為人之承認與否
    而予確定，被告既已主動向到場警員告知其為肇事之人，且接受法院裁判，自仍
    應認為被告已自首 (司法院七十二年二月十一日七二廳刑一字第一三二號函、七
    十二年四月三十日七二廳刑一字第三七六號函意旨參照)，應依刑法第六十二條
    前段規定減輕其刑。爰審酌被告過失非輕，告訴人甲○○所受傷害程度，告訴人
    甲○○與有過失，被告肇事後尚未能與告訴人和解取得諒解之犯後態度等一切情
    狀，量處如主文所示之刑，並諭知易科罰金之折算標準（按刑法第四十一條原規
    定犯最重本刑為三年以下有期徒刑以下之刑之罪，而受六個月以下有期徒刑或拘
    役之宣告者，得易科罰金，而該法條業經立法院三讀通過修正為犯最重本刑為五
    年以下有期徒刑以下之刑之罪，而受六個月以下有期徒刑或拘役之宣告，得易科
    罰金，並經總統於九十年一月十日以華總一義字第九０００００三八００號公布
    ，於九十年一月十二日起生效，依刑法第二條第一項前段規定，應適用裁判時之
    法律即修正後之刑法諭知易科罰金之折算標準），以示懲儆。
據上論斷，應依刑事訴訟法第二百九十九條第一項前段，刑法第二條第一項前段、第
二百八十四條第二項前段、第六十二條前段，修正後刑法第四十一條第一項前段，罰
金罰鍰提高標準條例第一條前段、第二條，判決如主文。
中      華      民      國    九十    年      十      月      十七      日
                                    臺灣臺中地方法院交通法庭
                                        法  官  劉長宜
右正本證明與原本無異。
如不服本判決，應於判決送達後十日內向本院提出上訴狀，上訴於臺灣高等法院臺中
分院( 須附繕本 )。
                                          書記官
中      華      民      國    九十    年      十      月      十八      日
附錄論罪科刑法條
刑法第二百八十四條第一項前段
因過失傷害人者，處六月以下有期徒刑、拘役或五百元以下罰金。


司法院資訊處製作；財團法人民間司法改革基金會備份。
